【裁判字號】    97,簡上,293
【裁判日期】    971231
【裁判案由】    傷害等
【裁判全文】
臺灣嘉義地方法院刑事判決             97年度簡上字第293號
上  訴  人
即  被  告  甲○○
選任辯護人  莊安田律師
上列上訴人即被告因家庭暴力罪之傷害等案件，不服本院嘉義簡
易庭97年度朴簡字第317號中華民國97年10月31日第一審簡易判
決（聲請案號：臺灣嘉義地方法院檢察署97年度偵字第1221號、
第1611號），提起上訴，本院管轄第二審之合議庭判決如下：
    主  文
上訴駁回。
    犯 罪 事 實
一、甲○○於民國96年8月26日上午8時許，在其位於嘉義縣太保
    市春珠里春珠146之1號住處旁空地，因不滿其弟洪榮堂妻子
    丙○○之妹丁○○，委由洪榮堂向其質問自用小客車刮傷原
    因，竟各基於普通傷害、毀損之犯意，先以其所有容量1,50
    0公克之寶特瓶（內裝有半瓶水）朝丁○○下體及右大腿內
    側丟擲，並對丁○○恫稱：「我早就看你不順眼，早就想打
    死妳」等語，復接續持其所有之老舊鐵鍬1支毆打丁○○頸
    部、身體，並對丁○○恫稱：「打你剛好而已，打你們全家
    就像在打狗，要把你打到住院，打到殘廢」等語，以上揭加
    害丁○○生命、身體之事，使其心生畏懼，致生危害於安全
    ，而以鐵鍬毆打丁○○後，因鐵鍬接頭處斷掉，乃持另1支
    鐵鍬敲打損壞洪榮堂所有而由丁○○使用之車棚鐵架、帆布
    （價值新臺幣〈下同〉1萬元），足以生損害於丁○○，復
    接續持鐵鍬毆打丁○○，經洪榮堂在旁勸阻始行罷手，丁○○因此受有左頸、左肩、左肘、上背、右大腿及會陰多處廣
    泛性瘀青腫脹外傷之傷害。甲○○在毆打丁○○過程中，復
    基於公然侮辱之犯意，在上開處所不特定人得以共見共聞之
    情形下，以台語接續辱罵丁○○：「幹你娘」、「幹你娘雞
    歪」、「出去給人幹，欠人用」等語多次，以上揭足以減損
    聲譽之言詞公然侮辱丁○○。甲○○另基於恐嚇之犯意，在
    毀損車棚過程中，及於員警據報到場處理離去後，接續向丁○○恫稱：「要將你車子燒毀」、「見1次車，就砸1次車，
    看1次人，就打1次」等語，以此加害丁○○身體、財產之事
    ，使丁○○心生畏懼，致生危害於安全。
二、甲○○與丙○○係2親等旁系姻親，2人為家庭暴力防治法第
    3條第4款之家庭成員。於97年2月5日晚上7時17分許，在甲○○上揭住處後方空地，丙○○與甲○○之子乙○○因細故
    發生爭執，乙○○以手比著丙○○加以指責，丙○○於伸手
    撥開乙○○手時，不慎碰到甲○○眼睛（未受傷），甲○○
    竟心生不滿，基於普通傷害之犯意，以左手毆打並抓傷丙○○胸部，致丙○○受有胸部挫傷之傷害。
三、案經丁○○、丙○○訴由嘉義縣警察局水上分局報請臺灣嘉
    義地方法院檢察署檢察官偵查聲請簡易判決處刑。
    理  由
壹、程序事項：
一、按凡財產法益被侵害時，其財產之所有權人固為直接被害人
    ，即對於該財產有事實上管領力之人，因他人之犯罪行為而
    其管領權受有侵害者，亦不失為直接被害人（最高法院42年
    台非字第18號判例可資參照）。查告訴人丁○○於本院審理
    時結證稱：車棚是姊夫他們的，伊的舊車從以前就使用這個
    車棚，是姊夫他們給伊使用的等語（見本院97年度簡上字第
    293號卷-下稱本審卷，第62頁），證人丙○○於本院審理時
    亦結證稱：這個車棚是其等搭的，車子是伊買給丁○○的，
    伊叫她停那裏的等語（見本審卷第68頁），足見上揭車棚係
    洪榮堂所有，惟告訴人丁○○對於上開車棚有使用權，係有
    事實上管領力之人，被告毀損車棚之鐵架、帆布，告訴人丁○○係犯罪行為之直接被害人，依刑事訴訟法第232條之規
    定，自得為告訴，被告甲○○之辯護人主張告訴人丁○○之
    告訴不合法，於法未合。
二、次按被告以外之人於審判外之言詞或書面陳述，除法律有規
    定者外，不得作為證據。當事人、代理人或辯護人於法院調
    查證據時，知有第159條第1項不得為證據之情形，而未於言
    詞辯論終結前聲明異議者，視為有前項之同意。被告以外之
    人於偵查中向檢察官所為之陳述，除顯有不可信之情況者外
    ，得為證據。刑事訴訟法第159條第1項、第159條之5第2項
    、第159條之1第2項分別定有明文。查告訴人丁○○、丙○○於警詢之陳述，係被告以外之人於審判外之陳述，屬傳聞
    證據，被告之辯護人於本院準備程序時爭執其證據能力，是
    其等此部分之陳述，應認無證據能力。而檢察官、被告及辯
    護人就告訴人丁○○、丙○○、證人洪榮堂、證人即告訴人
    丁○○之兄胡敏輝於檢察事務官詢問時之陳述，未於言詞辯
    論終結前聲明異議，本院審酌其等言詞陳述作成時之情況，
    並無違法取證或其他瑕疵，認為以之作為證據為適當，是其
    等此部分之陳述，應有證據能力。
貳、實體事項：
一、訊據被告就犯罪事實欄一部分，固供承有於上揭時地與告訴
    人丁○○發生爭執，並持寶特瓶朝告訴人丁○○丟擲，毀損
    車棚鐵架1根，及出言要砸毀車子，惟矢口否認有何傷害、
    毀損車棚帆布、公然侮辱及恐嚇之犯行，辯稱：當天伊有用
    寶特瓶丟丁○○，她用手接住，沒有打到她的身體，伊沒有
    拿鐵鍬打丁○○。伊只有用鐵鍬毀損車棚1根柱子，車棚帆
    布不是伊打破的，是丁○○自己拆的。伊沒有公然侮辱丁○○，沒有罵她3字經。伊在警詢時說若丁○○車子再進來停
    放一定要砸她的車，只是警告她不要進來，並不是要恐嚇她
    ，地是其等的，不是丁○○的云云。就犯罪事實欄二部分，
    被告固供承有於上開時地與告訴人丙○○發生爭執，惟矢口
    否認有何傷害之犯行，辯稱：丙○○要推伊兒子乙○○，手
    朝伊眼睛過來，伊順手把她撥回去而已，沒有打她。她轉過
    去時把衣服撕掉，她胸部紅腫，是自己造成的云云。然查：
  (一)上揭犯罪事實欄一之犯罪事實，業據告訴人丁○○於檢察事
    務官詢問及於本院審理時證述綦詳（見97年度交查字第106
    號卷-下稱交查卷，第34-35頁；本審卷第43-51、54-66頁）
    ，並經證人丙○○於檢察事務官詢問及本院審理時、證人洪
    榮堂、胡敏輝於檢察事務官詢問時證述明確（見交查卷第35
    -37頁、本審卷第67-69、72-77頁），復有行政院國軍退除
    役官兵輔導委員會嘉義榮民醫院診斷證明書1份、現場照片4
    張等附卷可稽（見警卷第1卷第12、18-19頁），足認被告確
    有傷害、毀損、公然侮辱及恐嚇之犯行。
  (二)上揭犯罪事實欄二之犯罪事實，已據告訴人丙○○於本院審
    理時結證屬實（見本審卷第69-72、77頁），並經證人丁○○於本院審理時結證明確（見本審卷第51-54、58、66-67頁
    ），復有行政院國軍退除役官兵輔導委員會嘉義榮民醫院診
    斷證明書1份、告訴人丙○○受傷照片2張等在卷足考（見警
    卷第2卷第12、15頁），足認被告確有傷害之犯行。
  (三)按告訴人、證人之陳述有部分前後不符，或相互間有所歧異
    時，究竟何者為可採，法院仍得本其自由心證予以斟酌，非
    謂一有不符或矛盾，即應認其全部均為不可採信；尤其關於
    行為動機、手段及結果等之細節方面，告訴人之指陳，難免
    故予誇大，證人之證言，有時亦有予渲染之可能；然其基本
    事實之陳述，若果與真實性無礙時，則仍非不得予以採信（
    最高法院74年台上字第1599號判例可資參照）。
  1.告訴人丁○○對於被告以寶特瓶打中其身體何處乙節，於警
    詢時證稱：被告見伊走向前，隨手以手中的寶特瓶丟向伊，
    打中伊右大腿內側處等語（見警卷第1卷第7頁），於檢察事
    務官詢問時證稱：被告拿寶特瓶丟向伊的下體等語（見交查
    卷第34頁），於本院審理時結證稱：寶特瓶丟到伊右大腿內
    側還有陰部，而且有出血，打下去整個瘀青等語（見本審卷
    第45、47頁），其證述前後不一致。又對於被告所持之鐵鍬
    為何斷掉乙節，告訴人丁○○於警詢時證稱：被告走向車庫
    處，以鐵鍬敲打損毀車庫棚架，打到鐵鍬斷掉為止等語（見
    警卷第1卷第7頁），惟於檢察事務官詢問及本院審理時均證
    稱：被告拿鐵鍬打伊打到斷掉等語（見交查卷第35頁、本審
    卷第57頁），其證述前後不符。且證人胡敏輝於97年2月25
    日檢察事務官詢問時證稱：被告拿鐵鍬打車棚，並且打到鐵
    鍬斷掉等語（見交查卷第36頁），此與告訴人丁○○於檢察
    事務官詢問及本院審理時之證述相歧異。而告訴人丁○○於
    警詢時之證述，對被告固無證據能力，惟被告之辯護人以告
    訴人丁○○上揭證述不符，彈劾其證詞之可信性，主張告訴
    人丁○○證稱遭被告以寶特瓶丟擲及持鐵鍬毆打因而受傷之
    證述不實。
  2.告訴人丁○○就上揭事實，其自身之證述，及與證人胡敏輝
    之證詞，有歧異或不一致之處，然證人就問題之陳述，難免
    會受訊問者陳述問題之方式，及問題鋪陳之前後順序，而影
    響其回答之內容，且限於證人之記憶力，及證人之陳述表達
    能力，自難期待證人之證詞能完全相符。從而本件既於本院
    審理時，透過交互詰問之程序予以詰問，自能減少其等因問
    話者訊問問題之方式、順序，而影響其證詞之外在因素，予
    以發現真實。是以告訴人丁○○於本院審理時結證稱：伊想
    說已經有提供驗傷單了，有照片為證，可能伊在警詢、偵查
    沒有說的很仔細。警詢當時是伊說錯，當時鐵鍬確實是打伊
    打到斷掉，因為那支是舊的，後來又拿1支新的，是毀損伊
    的車棚等語（見本審卷第55、57頁），參以證人胡敏輝於檢
    察事務官詢問時距案發已半年，記憶力難免有誤，對於鐵鍬
    為何斷掉，應以實際受害之告訴人丁○○記憶較為正確，是
    告訴人丁○○對於上揭證述之歧異處，既已證述如上，自應
    以其於本院審理時證述之事實而為認定。告訴人丁○○就其
    遭毆打之基本事實，證述既均相一致，且與其他證人之證詞
    互相對照亦大致相符，雖告訴人丁○○、證人胡敏輝之證詞
    有上揭相異處，揆諸前揭判例，所為之證詞仍具證據價值，
    本院得採信其等之證詞，認定被告之犯行。
  (四)雖被告以上詞置辯，並聲請傳喚證人即被告僱用之工人戊○○、證人乙○○到庭作證，其等證述均不足為有利於被告之
    認定：
  1.就犯罪事實欄一部分：
  (1)對於被告如何持寶特瓶丟擲告訴人丁○○乙節，證人戊○○
    於本院審理時結證稱：被告撿了1瓶寶特瓶丟女生，女生有
    用手接住，約在肚子上面那邊，伊不知道有無打到她身體等
    語（見本審卷第79、91頁），證人乙○○於本院審理時結證
    稱：伊在2樓看到，伊父親那裏有瓶礦泉水約半瓶，就丟向
    丁○○，丟過去時，剛好她接住，打到她肚子，伊不知道有
    無受傷，因為她有穿衣服等語（見本審卷第93、105頁），
    惟告訴人丁○○結證稱：伊哪有可能接住寶特瓶，手都沒有
    碰到等語（見本審卷第62頁），是不論告訴人丁○○是否有
    接住寶特瓶，證人戊○○、乙○○2人之證詞，並無法證明
    被告持寶特瓶丟擲告訴人丁○○，並未致其受傷，且寶特瓶
    1,500公克裝半瓶水即有750公克，以此重量砸向告訴人丁○○，確實會致人受傷，又寶特瓶既係大瓶裝，體積較大，則
    在丟擲時，其範圍可從肚子達大腿部位，是告訴人丁○○證
    稱其右側大腿內側及下體受傷，並非與事實不符。
  (2)就被告有無持鐵鍬毆打告訴人丁○○乙節，證人戊○○、乙○○於本院審理時均結證稱：被告沒有用鐵鍬打人，只有敲
    車棚等語（見本審卷第79、94頁），然證人乙○○於本院審
    理時結證稱：被告丟礦泉水以後，伊就先下到1樓洗臉，從
    後門到案發現場，這段期間被告有無拿鐵鍬毆打丁○○，伊
    不清楚等語（見本審卷第99、105-106頁），是證人乙○○
    既未全程在場目睹，不足以證明被告未持鐵鍬毆打告訴人丁○○。而觀諸卷附告訴人丁○○卷附上揭診斷證明書（見警
    卷第1卷第12頁），其確實受有左頸、左肩、左肘、上背之
    傷害，且係於案發當日即就診，是此傷勢當非其所虛捏。又
    告訴人丁○○於本院審理時結證稱：被告用鐵鍬打伊頸部、
    身體上半身、背部、手臂等語（見本審卷第56頁），核與其
    所受傷害相符，參以證人丙○○於本院審理時結證稱：伊從
    外面進來，看到丁○○脖子那邊，好像被什麼打到，是紅腫
    的，也有滲血出來等語（見本審卷第67頁），證人胡敏輝於
    檢察事務官詢問時亦證稱：伊到場時看見丁○○蹲在地上，
    脖子有出血等語（見交查卷第36頁），是告訴人丁○○於案
    發現場左頸即受有一般人可見之傷害，並非其於就診前自行
    假造，則其證述係遭被告持鐵鍬毆打，應堪採信，故證人戊○○上揭證述，顯係迴護被告之詞，委無可採。
  (3)就被告如何持鐵鍬敲打車棚乙節，證人戊○○於本院審理時
    結證稱：被告有拿1支鐵鍬去敲車棚鐵架1下，沒有打其他地
    方等語（見本審卷第79-80頁），證人乙○○並於本院審理
    時結證稱：被告拿鐵鍬去敲車棚的鐵架，車棚以前就有歪掉
    的地方，但是伊看伊父親打的那個地方都沒有怎樣等語（見
    本審卷第93、104頁），惟證人乙○○之證述與被告於本院
    準備程序時供承有毀損車棚鐵架1根不符（見本審卷第24頁
    ），經詰問證人乙○○，其於本院審理時改結證稱：車棚本
    來就有凹了，柱子很多根，看到有打，伊以為柱子都沒有壞
    掉等語（見本審卷第106頁），是其對於車棚何處係遭被告
    毀損顯然不清楚，證述已非可採。又告訴人丁○○於本院審
    理時已結證稱：之前車棚帆布破的部分，是另外一邊等語（
    見本審卷第66頁），而觀諸卷附現場照片2張（見警卷第1卷
    第18頁），車棚左上方帆布確有1小洞，告訴人丁○○並未
    證述此破洞係被告所毀損，且在被告所供承毀損車棚鐵架之
    上方有多處明顯遭撕裂之破洞，是告訴人丁○○證稱被告亦
    有毀損車棚鐵架上方之帆布，應與事實相符。
  (4)就公然侮辱、恐嚇部分：證人戊○○、乙○○於本院審理時
    均結證稱：被告有罵3字經等語（見本審卷第91、103頁），
    是證人戊○○、乙○○分別係被告員工及其子，當無虛偽證
    述陷害被告之理。又證人戊○○於本院審理時結證稱：伊沒
    有注意聽，不知道被告有無恐嚇那個女生等語（見本審卷第
    92頁），且證人乙○○於本院審理時結證稱：伊從樓上下來
    ，到現場時，這段期間被告有無恐嚇丁○○，伊不知道等語
    （見本審卷第105頁），是其等或未注意聽被告與告訴人丁○○對話內容，或未全程在場，難認被告並未辱罵告訴人丁○○「幹你娘雞歪」、「出去給人幹，欠人用」等語，或未
    出言恐嚇告訴人丁○○。
  2.就犯罪事實欄二部分：
  (1)證人乙○○於本院審理時結證稱：丙○○到現場時，她上衣
    沒有破掉，與丙○○爭執時，沒有看到她胸部紅腫等語（見
    本審卷第106頁），足見當日告訴人丙○○到場時，衣著正
    常，並無胸部挫傷之情形。又被告所提出之當日監視錄影光
    碟，全程連續錄影，並無中斷，畫面中被告腋下有拐杖各1
    支，並以拐扙支撐身體行走，在晚上7時17分時，乙○○與
    丙○○發生口角爭執，丙○○有以右手推乙○○，被告右手
    沒有動，左手因為角度關係看不出來有無出手，後來丙○○
    有出現掀衣服的動作，不久員警到場，丙○○有和員警說話
    等情，業經本院當庭勘驗屬實，製有勘驗筆錄在卷足考（見
    本審卷第29頁），而被告於警詢時已供承：伊當場順手推回
    去，並說為什麼亂打等語（見警卷第2卷第5頁），證人乙○○並於本院審理時結證稱：丙○○先打到伊父親的眼睛，伊
    父親手就自然反應撥過去，左手有揮到丙○○，打到胸部上
    面這邊等語（見本審卷第95、98-99、105頁），證人丁○○
    於本院審理時亦結證稱：乙○○指著丙○○一直罵，她就用
    手把乙○○推開，不小心弄到被告的眼睛，被告就用1手揮
    打伊姐姐的胸部等語（見本審卷第51頁），可見上揭監視錄
    影畫面，係因拍攝角度，故未見到被告出手，被告確實有毆
    打告訴人丙○○胸部。
  (2)告訴人丙○○於本院審理時結證稱：伊說被告打伊，警察問
    伊要不要告，伊說要，馬上跟警察去警察局，後來有照相等
    語（見本審卷第71頁），而告訴人丙○○之休閒上衣破裂，
    胸部挫傷乙節，有照片2張附卷可參（見警卷第2卷第15頁）
    ，是告訴人丙○○當日確實受有傷害。雖證人乙○○於本院
    審理時結證稱：丙○○衣服有破裂、胸口有紅腫不是伊父親
    造成的等語（見本審卷第107頁），惟告訴人丙○○於本院
    審理時結證稱：被告用1手朝伊胸部打1下，並抓衣服，衣服
    有破掉，胸部有紅腫流血，有稍微血珠等語（見本審卷第69
    頁），核與證人丁○○於本院審理時結證稱：被告打到後，
    伊姐姐衣服破掉，當場瘀血，有血痕等語相符（見本審卷第
    51頁），參諸證人乙○○於本院審理時結證稱：警察到現場
    時，丙○○有撥開衣服，說有打她胸部等語（見本審卷第10
    7頁），是告訴人丙○○於案發時若未受傷，應僅係空言遭
    毆打，當無可能於員警到場時拉下衣服以取信員警。此外，
    證人乙○○於本院審理時結證稱：當天沒有看到丙○○自己
    把衣服扯破，也沒有看到她自己搥自己胸口等語（見本審卷
    第107頁），揆以案發現場眾目睽睽，告訴人丙○○當無可
    能自行在場撕裂衣服、假造傷勢，是其上揭傷害確係被告所
    造成無訛。
  (五)綜上所述，被告上開所辯，顯係卸責之詞，不足採信。本件
    事證明確，被告之犯行均堪予認定。
二、論罪科刑部分：
  (一)按所謂公然侮辱者，係指以在不特定人得以共見共聞之情形
    下，對於某特定人以言語或舉動辱罵、嘲笑或其他輕慢之表
    示，足以減損該特定人之聲譽而言。被告於上開時地，在不
    特定人得以共見共聞之情形下，以「幹你娘」等言語辱罵告
    訴人丁○○，客觀上已足使告訴人丁○○感到難堪不悅，並
    減損其聲譽。核被告犯罪事實欄一所為，係犯刑法第277條
    第1項之傷害罪、同法第354條之毀損他人物品罪、同法第30
    9條第1項之公然侮辱罪，及同法第305條之恐嚇危害安全罪
    ；被告犯罪事實欄二所為，係犯刑法第277條第1項之傷害罪
    。被告與告訴人丙○○為2親等旁系姻親，2人為家庭暴力防
    治法第3條第4款之家庭成員，是被告對告訴人丙○○故意實
    施家庭暴力行為而成立刑法之犯罪，屬家庭暴力防治法第2
    條第2款所稱之家庭暴力罪。又恐嚇危害安全係以惡害相通
    知之危險行為，傷害人之身體係付諸實現之實害行為，被告
    於傷害告訴人丁○○過程中，出言恐嚇告訴人丁○○，其恐
    嚇之危險行為應為傷害實害行為所吸收，不另成立恐嚇危害
    安全罪。被告先後毆打、公然侮辱、恐嚇告訴人丁○○數次
    ，係出於同一傷害、公然侮辱、恐嚇犯意下所為之接續行為
    ，應論以接續犯。被告所犯上開5罪，犯意各別，行為互殊
    ，應予分論併罰。按犯罪是否起訴，以起訴書所載事實為準
    ，不以所引法條為唯一依據（最高法院64年台非字第142號
    判例意旨參照）。本件被告非在傷害告訴人丁○○過程中，
    出言恐嚇之行為，檢察官認應為傷害之實害行為所吸收，於
    法未合，惟此部分事實業經載明於聲請簡易判決處刑書，自
    應依法判決。
  (二)原審認被告罪證明確，並審酌被告國中畢業之智識程度，僅
    因細故即毆打告訴人2人，衡酌其犯罪之動機、手段，告訴
    人2人所受之傷害及毀損之結果等一切情狀，因而適用刑事
    訴訟法第449條第1項前段、第454條第2項、刑法第277條第1
    項、第354條、第309條第1項、第305條、第51條第5款、第6
    款、第41條第1項前段、刑法施行法第1條之1第1項、第2項
    前段，就被告傷害之犯行，各判處有期徒刑4月、2月，及定
    應執行有期徒刑5月；就毀損、公然侮辱、恐嚇之犯行各判
    處拘役30日，及定應執行拘役70日，並就有期徒刑及罰金均
    諭知以1,000元折算1日之易科罰金折算標準。又被告供犯罪
    所用之寶特瓶1個，係被告所有，惟下落不明，已據被告於
    本院審理時供述在卷（見本審卷第116頁）；被告供犯罪所
    用之鐵鍬2支，告訴人丁○○、證人丙○○於本院審理時均
    結證稱係被告所有（見本審卷第63、77頁），惟被告於本院
    審理時供稱已不知下落（見本審卷第116頁），是上揭物品
    均已丟棄滅失，既無證據證明仍屬存在，原審乃不為沒收之
    諭知，是原審判決認事用法均無不當，量刑亦甚妥適。被告
    仍執前詞提起上訴，請求為無罪判決，為無理由，應予駁回
    。
據上論斷，應依刑事訴訟法第455條之1第1項、第3項、第368條
，判決如主文。
本案經檢察官陳昱奉到庭執行職務。
中    華    民    國    97    年    12    月    31    日
                   刑事第二庭  審判長法  官  沈福財
                                     法  官  林青怡
                                     法  官  卓春慧
上列正本證明與原本無異。
本件不得上訴。
中    華    民    國    97    年    12    月    31    日
                                     書記官  李玫娜
附錄本案論罪科刑法條全文：
刑法第277條第1項：
傷害人之身體或健康者，處3年以下有期徒刑、拘役或1千元以下
罰金。
刑法第354條：
毀棄、損壞前2條以外之他人之物或致令不堪用，足以生損害於
公眾或他人者，處2年以下有期徒刑、拘役或5百元以下罰金。刑
法第309條第1項：
公然侮辱人者，處拘役或3百元以下罰金。
刑法第305條：
以加害生命、身體、自由、名譽、財產之事，恐嚇他人致生危害
於安全者，處2年以下有期徒刑、拘役或3百元以下罰金。


司法院資訊處製作；財團法人民間司法改革基金會備份。
